臺灣新竹地方法院刑事判決　　　　　　　 96年度易字第611號
公　訴　人　臺灣新竹地方法院檢察署檢察官
被　　　告　甲○○
上列被告因違反毒品危害防制條例案件，經檢察官聲請以簡易判
決處刑（96年度毒偵字第944號），本院竹北簡易庭認不得以簡
易判決處刑，簽由本院改依通常程序審理，判決如下：
　　主　文
本件公訴不受理。
    理  由
一、公訴意旨略以：被告甲○○於民國88年間，因施用毒品案件
    ，經本院以88年度毒聲字第1111號裁定送勒戒處所施以觀察
    勒戒後，認無繼續施用毒品傾向，由台灣新竹地方法院檢察
    署檢察官以88年度偵字第4523號為不起訴處分確定，復於同
    年間，又因施用毒品案件，經本院以88年度毒聲字第1483號
    裁定送勒戒處所施以觀察勒戒後，認有繼續施用毒品傾向，
    再以88年度毒聲字第1788號裁定令入戒治處所施以強制戒治
    ，嗣於強制戒治執行滿3月後，經戒治處所認無繼續戒治必
    要，而經本院以89年度毒聲字第570號裁定停止戒治，所餘
    戒治期間交付保護管束，並於89年8月26日保護管束期滿未
    經撤銷，視為強制戒治期滿執行完畢，其所涉刑責部分，並
    經本院於88年11月6日以88年度竹北簡字第281號刑事簡易判
    決判處有期徒刑5月確定，後經本院於89年11月2日以89年度
    聲字第96 0號裁定免其刑之執行。詎其仍不知悔改，於96年
    2 月8日上午9時許，在新竹縣湖口鄉某不詳地點之加油站廁
    所內，以將第二級毒品安非他命放入玻璃球內燒烤，吸食其
    所產生之煙霧等方式，施用第二級毒品安非他命1次。嗣於
    同年月11日，為警在其位於新竹縣湖口鄉○○村○○街85號
    住處查獲，經其同意後採集尿液送驗結果呈現安非他命及甲
    基安非他命陽性反應，始得悉上情。
二、按起訴之程序違背規定，應諭知不受理之判決，並得不經言
    詞辯論為之，刑事訴訟法第303條第1款及第307條分別定有
    明文。經查：
（一）按犯毒品危害防制條例第10條之罪者，檢察官應聲請法院
      裁定，令被告入勒戒處所觀察勒戒，其期間不得逾2月，
      而觀察勒戒後，檢察官依據勒戒處所之陳報，認受觀察勒
      戒人無繼續施用毒品傾向者，應即釋放，並為不起訴之處
      分；認受觀察勒戒人有繼續施用毒品傾向者，檢察官應聲
      請法院裁定令入戒治處所強制戒治，其期間為6個月以上
      ，至無繼續強制戒治之必要為止，但最長不得逾1年。而
      為觀察勒戒或強制戒治執行完畢釋放後，5年後再犯第10
      條之罪者，適用本條例前2項之規定，又觀察勒戒或強制
      戒治執行完畢釋放後，5年內再犯第10條之罪者，檢察官
      應依法追訴，毒品危害防制條例第20條、第23條第2項規
      定甚明。
（二）次按92年7月9日修正公布，自93年1月9日起施行之毒品危
      害防制條例第20條、第23條，依施用第一、二級毒品者之
      犯次為「初犯」、「五年內再犯」或「五年後再犯」，異
      其刑事處遇程序，規定「初犯」者，經觀察、勒戒或強制
      戒治後，應為不起訴處分或不付審理之裁定，亦即以觀察
      、勒戒或強制戒治之保安處分代替刑事訴追；經觀察、勒
      戒或強制戒治執行完畢釋放後「五年內再犯」者，依法追
      訴或裁定交付審理；至於經觀察、勒戒或強制戒治執行完
      畢釋放後「五年後再犯」者，亦適用「初犯」以保安處分
      代替刑事訴追之程序。其立法理由謂因施用第一級或第二
      級毒品者具「病患性犯人」之特質，故對「初犯」者，送
      觀察、勒戒，戒除其身癮，或進一步施以強制戒治，戒除
      其心癮；經觀察、勒戒或強制戒治執行完畢釋放後「五年
      後再犯」者，因前所實施之觀察、勒戒或強制戒治已收五
      年之遮斷效，足以遮斷其施用毒品之毒癮，故仍適用「初
      犯」以保安處分代替刑事訴追之程序。至經觀察、勒戒或
      強制戒治執行完畢釋放後「五年內再犯」者，因其再犯率
      甚高，原實施之觀察、勒戒及強制戒治既已無法收其實效
      ，爰依法追訴或裁定交付審理。故施用第一、二級毒品者
      ，除曾經觀察、勒戒或強制戒治執行完畢後五年內再犯之
      情形外，均仍得適用以保安處分代替刑事訴追程序之規定
      ，並不限於初犯施用毒品者。則初犯施用毒品罪後，於五
      年內第三次再犯，因時值毒品危害防制條例修正前，經依
      修正前舊法追訴處罰同時並施以強制戒治，嗣於該條例修
      正公布並施行後，始第三次（或第三次以上）再犯，且其
      行為時距第二次再犯而經觀察、勒戒或強制戒治執行完畢
      釋放時之間隔已滿五年者，依其第二次再犯經保安處分執
      行完畢釋放後五年內未曾再犯之情形以觀，核與初犯經保
      安處分執行完畢釋放後「五年內再犯」者，其再犯率高，
      原實施之觀察、勒戒及強制戒治已無法收其實效之情形則
      迥不相侔，而與「五年後再犯」者，已收五年遮斷效之情
      形相同；本於上開對具治療成效之病患性毒品犯，期能藉
      由強制治療之保安處分戒除其身、心癮之立法本旨，自應
      認與五年後再犯之情形相同，仍適用以保安處分代替刑事
      訴追之規定，最高法院96年度台非字第123號判決意旨參
      照。
（三）查被告甲○○於96年2月8日上午9時許，在新竹縣湖口鄉
      某不詳地點之加油站廁所內，以將第二級毒品安非他命放
      入玻璃球內燒烤，吸食其所產生之煙霧等方式，非法施用
      第二級毒品安非他命1次之事實，業據其於警詢時坦認無
      訛，並有尿液送驗受檢人真實姓名代號對照表及昭信科技
      顧問股份有限公司96年3月17日濫用藥物尿液檢體檢驗報
      告各1紙附卷可稽（見台灣新竹地方法院檢察署96年度毒
      偵字第944號偵查卷第5至10頁），被告施用第二級毒品安
      非他命之犯行，堪以認定。
（四）又被告前於88年間因施用毒品案件，經本院以88年度毒聲
      字第1111號裁定送勒戒處所施以觀察勒戒，認無繼續施用
      毒品傾向，由台灣新竹地方法院檢察署檢察官以88年度偵
      字第4523號為不起訴處分確定，復於同年間，又因施用毒
      品案件，經本院以88年度毒聲字第1483號裁定送勒戒處所
      施以觀察勒戒後，認有繼續施用毒品傾向，再以88年度毒
      聲字第1788號裁定令入戒治處所施以強制戒治，嗣於強制
      戒治執行滿3月後，經戒治處所認無繼續戒治之必要，而
      經本院以89年度毒聲字第570號裁定停止戒治，所餘戒治
      期間交付保護管束，並於89年8月26日保護管束期滿未經
      撤銷，視為強制戒治期滿執行完畢，其所涉刑責部分，並
      經本院於88年11月6日以88年度竹北簡字第281號刑事簡易
      判決判處有期徒刑5月確定，並經本院於89年11月2日以89
      年度聲字第960號裁定免其刑之執行等情，有台灣高等法
      院被告前案紀錄表、台灣新竹地方法院檢察署刑案資料查
      註紀錄表及全國施用毒品案件紀錄表等附卷可參，是被告
      本件施用第二級毒品之犯行，距其89年8月26日強制戒治
      期滿執行完畢釋放，已逾5年，且期間未曾再犯，亦有臺
      灣高等法院被告前案紀錄表附卷可憑，揆諸上開裁判要旨
      ，應適用毒品危害防制條例第3項之規定，檢察官應先聲
      請法院裁定觀察勒戒，其逕行對被告提起公訴，於法未合
      ，是本件起訴之程序違背規定，爰不經言詞辯論程序，逕
      為不受理判決之諭知。
三、據上論斷，應依刑事訴訟法第303條第1款、第307條，判決
    如主文。
中　　華　　民　　國　　96　　年　　12　　月　　31　　日
                  刑事第五庭    法　官  蔡欣怡
以上正本證明與原本無異。
如不服本判決應於收受本判決後十日內向本院提出上訴書狀，其
未敘述上訴理由者，並得於提起上訴後二十日內向本院補提理由
書狀 (均須按他造當事人之人數附繕本)「切勿逕送上級法院」
中　　華　　民　　國　　96　　年　　12　　月　　31　　日
                                書記官  劉怡芳
